【裁判字號】    97,財管,44
【裁判日期】    970409
【裁判案由】    選任遺產管理人
【裁判全文】
臺灣高雄地方法院民事裁定              97年度財管字第44號
聲  請  人  板信商業銀行股份有限公司
法定代理人  甲○○
上聲請人聲請對被繼承人乙○○選任遺產管理人事件，本院裁定
如下：
  主  文
選任張祥律師為被繼承人乙○○（男，民國○○年○ 月○○日生，
身分證統一編號：Ｚ000000000號，於民國95年5 月12日歿）之遺
產管理人。
程序費用新台幣壹仟元由被繼承人乙○○之遺產負擔。
  理  由
一、按「繼承開始時，繼承人之有無不明者，由親屬會議於1 個
    月內選定遺產管理人，並將繼承開始及選定遺產管理人之事
    由，向法院報明」、「無親屬會議或親屬會議未於前條所定
    期限內選定遺產管理人者，利害關係人或檢察官，得聲請法
    院選任遺產管理人，並由法院依前項規定為公示催告」、又
    「先順序繼承人均拋棄其繼承權時，由次順序之繼承人繼承
    ，其次順序之繼承人有無不明或第四順序之繼承人均拋棄其
    繼承權者，準用關於無人承認繼承之規定」，民法第1177條
    、第1178條第2 項、第1176條第6 項分別定有明文。
二、聲請意旨略以：乙○○係聲請人之債務人，目前尚欠本金餘
    額新台幣（下同）4,396,456 元暨利息、違約金。因乙○○
    之繼承人全部拋棄繼承致聲請人暫無法以其所遺留之不動產
    清償債務，爰依法聲請選任本院轄區內之律師為被繼承人乙
    ○○之遺產管理人等語。
三、經查：
  (一)聲請人主張前揭事實，業據聲請人提出本院95年度繼字第14
    30號、95年度繼字第1431號通知影本、個人不動產借款契約
    書、「宅配金」專案合約書、放款電腦帳卡二紙、土地、建
    物登記第二類電子謄本、被繼承人乙○○繼承系統表及戶籍
    謄本各1 份為證，並經本院依職權調取95年度繼字第1430、
    1431號民事聲請拋棄繼承權卷宗核閱屬實。
  (二)揆諸首揭法條規定與說明，聲請人既對被繼承人乙○○名
    下之土地及建物有抵押債權存在而全部到期未獲清償，聲請
    人為乙○○之債權人，自應屬利害關係人無疑。又被繼承
    人乙○○之繼承人，包括母親鄭謝貴；兄弟姊妹鄭博元、
      鄭又銘、鄭惠文，均已依法拋棄繼承，有上開拋棄繼承權
    卷宗附卷足憑；此外，復查無其他被繼承人乙○○之合法繼
    承人存在，則揆諸首揭法條之規定，被繼承人乙○○之遺產
    自應準用關於無人承認繼承之規定，而被繼承人乙○○之親
    屬會議並未於死亡發生之日起6 個月內選定遺產管理人呈報
    本院，是聲請人基於利害關係人之地位，向本院聲請選任乙
    ○○之遺產管理人，當屬有據。
  (三)本院審酌：被繼承人乙○○前揭現存之合法繼承人既均已
    依法拋棄繼承，本無義務就被繼承人乙○○之遺產再為管理
    ，且由渠等既已行使法律所賦予之拋棄繼承權，可知其等顯
    已不願再與被繼承人乙○○之遺產有何糾葛。況擔任遺產管
    理人，主要係彙整被繼承人之財產，踐行被繼承人債權、債
    務之確認，將債權人債權、債務作適法合理之分配，並於有
    繼承人承認繼承時或遺產分配後尚有剩餘時，將遺產移交繼
    承人或國庫，且須熟悉相關法律程序及具備耐心及熱心進行
    遺產處分之相關程序，否則尚有稅捐相關法令之罰責，實非
    被繼承人之一般親屬或其中受有高等教育之知識份子卻不具
    遺產管理相關知識之人必然可勝任；經本院自高雄律師公
    會願意擔任法院遺產管理人名單中隨機選取張祥律師，以
    其專業知識乃有利於管理及處理被繼承人乙○○後續之遺產
    問題，爰選任張祥律師為被繼承人乙○○之遺產管理人。
    另因本件被繼承人乙○○之全部繼承人拋棄繼承而「準用
    」無人承認繼承之規定，並非繼承人有無不明之情形，是民
    法第1178條第1 關於承認繼承之公示催告，即無準用之餘，
    附此敘明。
四、程序費用負擔之依據：依非訟事件法第157 條，裁定如主文
    第二項所示。
中    華    民    國    97    年    4     月    9     日
                  家事法庭法  官  楊智守
上為正本係照原本作成
如對本裁定抗告須於裁定送達後10日內向本院提出抗告狀
中    華    民    國    97    年    4     月    9     日
                          書記官  蘇豫


司法院資訊處製作；財團法人民間司法改革基金會備份。
